臺灣高等法院民事判決
111年度訴易字第21號
原      告  戴勁軍    
訴訟代理人  戴  綸  
被      告  陳隆杰  



上列當事人間請求侵權行為損害賠償事件，原告提起刑事附帶民
事訴訟，經本院刑事庭裁定移送前來（111年度附民字第30號）
，本院於民國111年11月30日言詞辯論終結，判決如下：
    主  文
被告應給付原告新臺幣捌拾玖萬貳仟參佰肆拾元，及自民國一百
一十一年一月二十三日起至清償日止，按週年利率百分之五計算
之利息。
原告其餘之訴駁回。
訴訟費用由被告負擔四分之三，餘由原告負擔。
    事實及理由
一、原告主張：被告於民國110年3月初某日，參加訴外人洪銘麟
    （通訊軟體Telegram暱稱為「天外奇跡」）、呂育修（通訊
    軟體Telegram暱稱為「黑悟空」）所屬之詐欺集團，擔任從
    事取款工作之車手；而上開詐欺集團成員，於110年3月14日
    10時許，分別假冒「黃警官」、「張檢察官」撥打電話予伊
    ，佯稱伊配偶之健保卡遭盜用，須將提款卡及帳戶內款項提
    領交出云云，致伊陷於錯誤，而將伊所有中華郵政股份有限
    公司帳戶（帳號00000000000000號，下稱系爭帳戶）之密碼
    ，告知該詐欺集團成員，並於110年3月15日17時40分許，依
    指示前往新北市○○區○○路000巷口，經被告行使偽造之「臺
    灣臺北地方法院檢察署分案調查證物清單」取信於伊後，隨
    即向伊收取系爭帳戶之提款卡，前往新北市○○區○○路附近之
    自動櫃員機，提領新臺幣（以下未標明幣別者同）15萬元，
    並連同提款卡交予呂育修；上開詐欺集團成員復於110年3月
    16、17日，自系爭帳戶接續提領共21萬3000元；嗣上開詐欺
    集團成員於110年3月16日某時，又指示伊前往新北市○○區○○
    路000號之聯邦商業銀行雙和分行，提領美金1萬9000元，並
    於110年3月17日14時32分許，在新北市○○區○○路000巷口，
    將上開款項交予被告，被告旋將上開款項交予呂育修。伊因
    被告故意不法詐騙行為，受有財產上之損害36萬3000元及美
    金1萬9000元(以刑事附帶民事訴訟之起訴日，即111年1月17
    日之匯率1比27.86，換算為52萬9340元)，及非財產上損害3
    0萬7660元，共計120萬元。爰依侵權行為法則，請求被告賠
    償伊之損害，並聲明：被告應給付伊120萬元，及自刑事附
    帶民事訴訟起訴狀繕本送達翌日起至清償日止，按週年利率
    5%計算之利息。
二、被告則以：伊不否認涉有原告所指之侵權行為，願意賠償原
    告，但事實上伊並未分得款項，原告請求金額實屬過高等語
    ，資為抗辯。並答辯聲明：原告之訴駁回。
三、本件應審究者為原告依侵權行為法則，請求被告賠償財產上
    及非財產上損害共120萬元，有無理由？茲論述如下：
　㈠按因故意或過失，不法侵害他人之權利者，負損害賠償責任
    ，故意以背於善良風俗之方法，加損害於他人者亦同，民法
    第184條第1項定有明文。又侵權行為之成立，須行為人因故
    意過失不法侵害他人權利，亦即行為人須具備歸責性、違法
    性，並不法行為與損害間有相當因果關係，始能成立，且主
    張侵權行為損害賠償請求權之人，對於侵權行為之成立要件
    應負舉證責任。
　㈡經查：
　  ⒈、被告於上開詐騙集團擔任車手，而上開詐欺集團成員，
        於110年3月14日10時許，分別假冒「黃警官」、「張檢
        察官」撥打電話予原告，佯稱原告配偶之健保卡遭盜用
        ，須將提款卡及帳戶內款項提領並交出云云，致原告陷
        於錯誤，將系爭帳戶密碼，告知該詐欺集團成員，並於
        110年3月15日17時40分許，依指示前往新北市○○區○○路
        000巷口，經被告行使偽造之「臺灣臺北地方法院檢察
        署分案調查證物清單」公文書取信原告，並收取系爭帳
        戶提款卡後，隨即在新北市○○區○○路附近之自動櫃員機
        ，提領15萬元，被告連同系爭帳戶提款卡一併交付呂育
        修；上開詐欺集團成員，並於110年3月16、17日，自系
        爭帳戶接續提領共21萬3000元；上開詐欺集團成員於11
        0年3月16日某時，又指示原告前往新北市○○區○○路000
        號之聯邦商業銀行雙和分行，提領美金1萬9000元，並
        於110年3月17日14時32分許，在新北市○○區○○路000巷
        口交付被告，被告旋將上開款項交予呂育修等情，為被
        告於本院所自認（見本院卷第109頁），堪信為真。而
        被告所為前揭不法行為，亦經臺灣新北地方法院110年
        度金訴字第283號刑事判決及本院110年度上訴字第3797
        號刑事判決，認被告犯三人以上共同冒用政府機關及公
        務員名義詐欺取財罪，累犯，處有期徒刑1年2月等情，
        有卷附上開刑事判決可稽（見附民卷第7-21頁），並經
        本院依職權調取上開刑事案件卷宗核閱無訛（見外放卷
        宗），足認被告涉有上開詐欺取財之不法侵權行為甚明
        。　
　  ⒉、準此，被告與詐欺集團成員共同不法詐騙原告，致原告
        受有財產上之損害36萬3000元及美金1萬9000元(換算為
        52萬9340元)，共計89萬2340元（計算式：363000＋5293
        40＝892340）；且被告所為上開不法侵權行為，與原告
        所受之損害間，具有相當因果關係。故原告依侵權行為
        法則，請求被告賠償財產上之損害89萬2340元，洵屬有
        據。
　  ⒊、又按不法侵害他人之身體、健康、名譽、自由、信用、
        隱私、貞操，或不法侵害其他人格法益而情節重大者，
        被害人雖非財產上之損害，亦得請求賠償相當之金額，
        民法第195 條第1項前段固有明文。惟本件被告擔任詐
        騙集團車手，涉有上開不法侵權行為，乃係侵害原告之
        財產，並非不法侵害原告之身體、健康、名譽、自由、
        信用、隱私、貞操，或其他人格法益而情節重大之情形
        ，核與民法第195條第1項前段規定得請求賠償非財產上
        損害之要件不符。故原告主張其因被告上開不法侵權行
        為，精神上受有損害，而請求非財產上損害賠償30萬76
        60元云云，即非有理。
四、綜上所述，原告依侵權行為法則，請求被告給付89萬2340元
    ，及自刑事附帶民事訴訟起訴狀繕本送達翌日即111年1月23
    日（見附民卷第5頁送達證書）起至清償日止，按週年利率
    百分之5計算之利息，為有理由，應予准許；逾此所為之請
    求，於法無據，應予駁回。
五、本件事證已臻明確，兩造其餘之攻擊或防禦方法及所用之證
    據，經本院斟酌後，均認不足以影響本判決之結果，爰不再
    逐一論列，附此敘明。
六、據上論結，本件原告之訴為一部有理由、一部無理由。爰判
    決如主文。　　　　　
中　　華　　民　　國　　111 　年　　12　　月　　14　　日
  　　　　　　　　民事第九庭  
  　                    審判長法  官  楊絮雲   
                              法  官  陳賢德
                              法  官  郭顏毓
正本係照原本作成。
不得上訴。
中　　華　　民　　國　　111 　年　　12　　月　　14　　日

    　　　　　　　　　　　　　書記官  馬佳瑩